【裁判字號】    98,毒抗,200
【裁判日期】    980618
【裁判案由】    聲請觀察、勒戒
【裁判全文】
臺灣高等法院臺南分院刑事裁定  九十八年度毒抗字第二００號
抗告人
即被告  甲○○
                （現羈押於臺灣臺南看守所）
上列抗告人因違反毒品危害防制條例案件，不服臺灣臺南地方法
院中華民國九十八年五月二十二日裁定（九十八年毒聲字第二一
四號），提起抗告，本院裁定如下：
    主    文
抗告駁回。
    理    由
一、抗告意旨略以：抗告人僅於九十八年三月二十三日二時許，
    施用第二級毒品安非他命一次，且至今已相隔二月又七日，
    體內已無藥物之殘留，也毫無再施用毒品之染癮，自無再執
    行觀察、勒戒之必要。為此，提起抗告云云。
二、按施用第一、二級毒品為犯罪行為，毒品危害防制條例第十
    條定有處罰明文。故施用第一、二級毒品者，依前揭規定本
    應科以刑罰。惟基於刑事政策，對合於一定條件之施用者，
    則依同條例第二十條、第二十三條之規定，施以觀察、勒戒
    及強制戒治之保安處分。又毒品危害防制條例於九十二年七
    月九日修正公布，自九十三年一月九日施行，其中第二十條
    、第二十三條將施用毒品之刑事處遇程序，區分為「初犯」
    及「五年內再犯」、「五年後再犯」。依其立法理由之說明
    ：「初犯」，經觀察、勒戒或強制戒治後，應為不起訴處分
    或不付審理之裁定；經觀察、勒戒或強制戒治執行完畢釋放
    後，「五年內再犯」者，因其再犯率甚高，原實施之觀察、
    勒戒及強制戒治既已無法收其實效，爰依法追訴或裁定交付
    審理。至於經觀察、勒戒或強制戒治執行完畢釋放後，「五
    年後再犯」者，前所實施之觀察、勒戒或強制戒治已足以遮
    斷其施用毒品之毒癮，為期自新及協助其斷除毒癮，仍適用
    「初犯」規定，先經觀察、勒戒或強制戒治之程序。從而依
    修正後之規定，僅限於「初犯」及「五年後再犯」二種情形
    ，應先經觀察、勒戒或強制戒治程序。再毒品危害防制條例
    係本「除刑不除罪」之原則，以「勒戒」、「戒治」代替原
    有「刑罰」之矯治功能，其目的在藉由勒戒及戒治等保安處
    分的實施，戒除行為人吸食毒品之惡習，使其能重新適應社
    會，回復正常生活習性。
三、抗告人甲○○前因犯違反毒品危害防制條例案件，經觀察、
    勒戒後，認無繼續施用毒品傾向，於民國（下同）九十年七
    月二日出所，並由臺灣高雄地方法院檢察署檢察官以九十年
    度毒偵緝字第三二五號為不起訴處分確定。詎其於上開觀察
    、勒戒執行完畢釋放五年後，復基於施用第二級毒品甲基安
    非他命之犯意，於九十八年三月二時三日二時許，在高雄市
    小港區○○路一帶其所駕駛之車牌號碼Ｘ８－０１１１號自
    小客車內，以不詳方式，施用第二級毒品甲基安非他命一次
    ，嗣為警於九十八年三月二時四日二時十分許，在屏東縣東
    港鎮○○街十七之五號查獲，當場扣得安非他命二小包（含
    袋重０‧四二公克）等情，為抗告人所自白，且經採取抗告
    人尿液送請檢測，以初步檢驗－ＥＩＡ酵素免疫法及確認檢
    驗－ＧＣ／ＭＳ氣相層析／質譜儀法檢驗結果，呈甲基安非
    他命陽性反應，有詮昕科技股份有限公司九十八年四月十日
    濫用藥物尿液檢驗報告、台南市警察局第六分局送驗尿液及
    年籍對照表等附卷可稽。抗告人自白核與事實相符。抗告人
    施用第二級毒品犯行，堪可認定。原審以抗告人「五年後再
    犯」施用第二級毒品，並為戒除抗告人施用毒品惡習，使其
    能早日回歸社會，依檢察官聲請，裁定令入勒戒處所施以觀
    察、勒戒。本院經核原裁定認事用法，均無違誤。抗告人提
    起抗告指稱：距前次施用毒品迄今已相隔二月又七日，體內
    已無藥物之殘留，已無毒癮云云。惟本條例認施用毒品者具
    「病患性犯人」之特質，除降低施用毒品罪之法定刑外，並
    採以觀察、勒戒方式戒除其身癮及以強制戒治方式戒除其心
    癮之措施，以期達治療之目的，此觀毒品危害防制條例第二
    十條立法理由即明。準此，凡初犯或五年後再犯施用毒品者
    ，應先施以觀察、勒戒，以確定是否戒斷其施用毒品之癮，
    不因施用毒品者是否另尋戒斷替代管道而有影響，故抗告人
    既有施用毒品事實，即應依上開規定，施以觀察、勒戒，以
    確定是否戒斷其施用毒品之癮，不自因抗告人已逾二月餘未
    施用毒品事實，而有所不同，自仍有施以觀察、勒戒必要，
    以確認是否戒斷其施用毒品之癮。抗告人空言指稱已自行戒
    斷毒癮云云，尚難採信。抗告人提起本件抗告，為無理由，
    應予駁回。
四、據上論斷，應依刑事訴訟法第四百十二條規定，裁定如主文
    。
中    華    民    國    98    年    6    月     18    日
                  刑事第一庭審判長法官  黃  崑  宗
                                  法官  王  明  宏
                                  法官  蔡  長  林
以上正本證明與原本無異。
不得再抗告。
                                書記官  李  培  薇
中    華    民    國    98    年    6     月    18    日


司法院資訊處製作；財團法人民間司法改革基金會備份。
